【裁判字號】    99,抗,731
【裁判日期】    990607
【裁判案由】    依職權裁定確定訴訟費用額
【裁判全文】
臺灣高等法院民事裁定                   99年度抗字第731號
抗  告  人  甲○○
相  對  人  艾爾法科技股份有限公司
法定代理人  乙○○
上列抗告人與相對人艾爾法科技股份有限公司間依職權確定訴訟
費用額事件，抗告人對於中華民國98年9月30日臺灣臺北地方法
院98年度審事聲字第83號所為裁定提起抗告，本院裁定如下：
    主  文
原裁定廢棄，發回原法院。
    理  由
一、按經准予訴訟救助者，於終局判決確定或訴訟不經裁判而終
    結後，第一審受訴法院應依職權以裁定確定訴訟費用額，向
    應負擔訴訟費用之當事人徵收之；其因訴訟救助暫免而應由
    受救助人負擔之訴訟費用，並得向具保證書人為強制執行，
    民事訴訟法第114條第1項定有明文。
二、本件抗告人以相對人為被告請求損害賠償事件，經原法院96
    年度重勞訴字第7號為其敗訴判決；上訴後本院97年度重勞
    上字第13號關於訴訟費用負擔部分，判命第一審除確定部分
    外之訴訟費用，及第二審除減縮部分外之訴訟費用，應由相
    對人負擔1/6，餘由抗告人負擔。抗告人不服提起第三審上
    訴，旋因未依限補正具律師資格之訴訟代理人而遭原第二審
    法院裁定駁回上訴，並命其負擔第三審訴訟費用，已告確定
    。原法院審查後，認為抗告人在第一、二、三審暫免繳交之
    訴訟費用詳如原裁定後附計算書所示，即抗告人應暫免繳交
    第一審裁判費新臺幣（下同）469,248元，第二、三審應暫
    免繳交裁判費各70,552元；而第一審確定部分（即抗告人未
    上訴部份）訴訟費用為296,328元，第二審減縮部分之訴訟
    費用為206,960元。是抗告人就第一審確定部分、減縮部分
    ，應分別負擔訴訟費用為296,328元、206,960元，加計其餘
    第一審訴訟費用應分擔金額144,100元【計算式（469,248-
    296,328）×5/6＝144,100元，餘28,820元由相對人負擔】
    ；連同第二審訴訟費用應負擔金額為58,793元【計算式（
    70,552×5/6＝58,793元），餘11,759元則由相對人負擔】
    ，再加計第三審應負擔訴訟費用為70,552元，合計抗告人應
    負擔訴訟費用776,733元，因而裁定確定抗告人應向原法繳
    納776,733元，相對人應向原法繳納40,579元，並依民事訴
    訟法第91條第3項規定，加計自裁定送達翌日起至清償日止
    按法定利率即年息5% 計算之利息。
三、惟按准予訴訟救助者，其效力僅及於本案訴訟，不及於變更
    之訴、追加之訴、再審之訴。蓋法院於審酌原訴訟是否准予
    訴訟救助時，顯然無從斟酌事後提起之新訴，是否顯無勝訴
    之望，其理甚明。查抗告人第一審起訴係依勞動基準法第59
    條第2項等規定請求命被告給付37,057,196元及按月加付13
    萬3948元本息（見臺灣士林地方法院95年度士勞調字第條12
    號卷第4頁）；同法院則於95年7月7日裁定准予訴訟救助，
    此有同院95年度救字第25號裁定可稽。而抗告人在准予訴訟
    救助後之第一審言詞辯論終結前97年1月15日又具狀追加確
    認兩造僱傭關係存在之新訴，亦有其書狀可考（見原法院96
    年度重勞訴字第7號卷第240頁）。是該確認僱傭關係存在之
    訴，是否為訴訟救助效力所及，殊值疑義。倘非訴訟救助效
    力所及，能否依民事訴訟法第114條第1項規定向當事人徵收
    之，即非無研酌之餘地，乃原裁定遽依民事訴訟法第77條之
    10之規定，推定兩造僱傭關係存續期間為10年，認該訴訟標
    的價額為15,960,000元，並列計為抗告人暫免繳交之第一、
    二、三審裁判費之一部分，自嫌未洽。又上訴係就不利於己
    之判決聲明不服，其上訴應繳納裁判費自不得列計原判決有
    利於己之部分。原裁定既認抗告人於第二審減縮聲明為：1.
    確認兩造僱傭關係於97年7月29日前存在。2.相對人應給付
    抗告人4,645,557元，扣除抗告人請求職業災害期間原領工
    資重疊部分，其訴訟標的價額為4,645,557元，因認應徵第
    二審訴訟費用為70,552元；而第二審已判決確認兩造僱傭關
    係於95年12月23日前存在，相對人應給付抗告人854,929元
    ；此均屬有利於抗告人部分，自非得列計於抗告人第三審上
    訴應暫免繳交裁判費範圍，乃原裁定仍認抗告人應負擔第三
    審應暫免繳交裁判費70,552元，亦有誤會。原裁定既有可議
    ，已無可維持，揆諸首揭規定，仍應由第一審受訴法院依職
    權以裁定確定之。抗告意旨，指摘原裁定不當，求予廢棄，
    非無理由，應予廢棄發回由原法院更為適法之處理。末按准
    予訴訟救助者固得暫免繳交裁判費及其他應預納之訴訟費用
    （民事訴訟法第110條第1項第1款參照），惟仍應以訴訟中
    已依法核定應徵收裁判費或必要之費用為限，抗告人雖上訴
    第三審，然係因其未補正具律師資格之訴訟代理人而遭原第
    二審法院裁定駁回上訴，則其第三審裁判費是否無必要或應
    暫免繳，案經發回並注意及之。
三、據上論結，本件抗告為有理由，爰裁定如主文。
中    華    民    國    99    年    6     月    7     日
                  民事第十庭
                        審判長法  官  黃豐澤
                              法  官  林麗玲
                              法  官  吳謀焰
正本係照原本作成。
本裁定除以適用法規顯有錯誤為理由外，不得再抗告。如提起再
抗告，應於收受後10日內委任律師為代理人向本院提出再抗告狀
。並繳納再抗告費新台幣１千元。
中    華    民    國    99    年    6     月    7     日
                              書記官  鄭淑昀

司法院資訊處製作；財團法人民間司法改革基金會備份。
